臺灣新北地方法院民事裁定
111年度監宣字第285號
聲  請  人  蒲言知



相  對  人  蒲明德

關  係  人  蒲少峰

上列聲請人聲請監護宣告事件，本院裁定如下：
    主  文
宣告蒲明德（男、民國00年0月00日生、身分證統一編號：Z0000
00000號）為受輔助宣告之人。
選定蒲言知（女、民國00年0月00日生、身分證統一編號：Z0000
00000號）為受輔助宣告之人之輔助人。
聲請費用由受輔助宣告之人蒲明德負擔。
    理  由
一、聲請意旨略以：相對人蒲明德為聲請人蒲言知之胞兄，相對
    人於95年10月24日因重度精神障礙，致不能為意思表示或受
    意思表示，或不能辨識其意思表示之效果，為此爰依民法第
    14條第1項及家事事件法第164條以下相關規定，檢附同意書
    、親屬系統表、戶籍謄本、中華民國身心障礙證明及相對人
    生活照等件為證，聲請宣告相對人為受監護宣告之人，併選
    定聲請人蒲言知為相對人之監護人、關係人蒲少峰為會同開
    具財產清冊之人，若本件尚未達監護宣告之程度，亦聲請對
    相對人為輔助宣告，並選定聲請人為其輔助人等語。
二、本院之判斷：
  ㈠法律依據：按對於因精神障礙或其他心智缺陷，致其為意思
    表示或受意思表示，或辨識其意思表示效果之能力，顯有不
    足者，法院得因本人、配偶、四親等內之親屬、最近一年有
    同居事實之其他親屬、檢察官、主管機關或社會福利機構之
    聲請，為輔助之宣告，民法第15條之1定有明文。次按受輔
    助宣告之人，應置輔助人。而法院為輔助之宣告時，應依職
    權就配偶、4親等內之親屬、最近1年有同居事實之其他親屬
    、主管機關、社會福利機構或其他適當之人，選定1人或數
    人為輔助人。法院為前項選定及指定前，得命主管機關或社
    會福利機構進行訪視，提出調查報告及建議。輔助之聲請人
    或利害關係人亦得提出相關資料或證據，供法院斟酌；法院
    選定輔助人時，應依受輔助宣告之人之最佳利益，優先考量
    受輔助宣告之人之意見，審酌一切情狀，並注意下列事項：
    一、受輔助宣告之人之身心狀態與生活及財產狀況。二、受
    輔助宣告之人與其配偶、子女或其他共同生活之人間之情感
    狀況。三、輔助人之職業、經歷、意見及其與受輔助宣告之
    人之利害關係。四、法人為輔助人時，其事業之種類與內容
    ，法人及其代表人與受輔助宣告之人之利害關係，民法第11
    13條之1第1項、同條第2項準用民法第1111條及第1111條之1
    分別有明文。又法院對監護宣告之聲請，認為未達應受監護
    宣告之程度，而有輔助宣告之原因者，得依聲請或依職權以
    裁定為輔助之宣告，家事事件法第174條第1項亦有明定。
  ㈡本件相對人有受輔助宣告之必要：
　　本院審酌相對人之心神狀況，參酌鑑定人即板橋中興醫院馮
    德誠醫師鑑定結果認相對人「以往、現在病史：精神分裂症
    。身體狀況：張眼、四肢可活動。意識及溝通性：溝通尚可
    。記憶力、定向力、計算能力、理解及判斷力：不佳。現在
    性格特徵：精神分裂。其他：無幻想。智能檢查及心理學檢
    查：不需檢查。日常生活均需他人照顧。經濟活動能力差。
    溝通尚可。鑑定結果：有精神障礙或其他心智缺陷；意思表
    示或辨識意思表示效果之程度：顯有不足；無恢復可能性；
    建議為輔助之宣告」等情，有鑑定人於111年7月29日出具之
    精神鑑定報告書附卷為憑，本院認相對人因前開原因致其為
    意思表示或受意思表示，或辨識其意思表示之能力，顯有不
    足，惟尚未達監護宣告之程度。是對於本件監護宣告之聲請
    ，依前揭鑑定結果，認未達應受監護宣告之程度，而有輔助
    宣告之原因，依家事事件法第174條第1項規定，依職權裁定
    為輔助之宣告。
  ㈢選定聲請人蒲言知為相對人之輔助人：
    查聲請人蒲言知為相對人之胞妹，而相對人無配偶、子女，
    據聲請人陳稱兩造其他手足蒲瑞德、蒲瑞卿、蒲瑞儀及蒲漢
    民均於美國生活而未曾在臺灣設籍及居住過，蒲健南及蒲瑞
    華曾在臺灣居住過但已移民美國逾30年，未再回臺灣生活，
    相對人相關事宜均由聲請人安排處理等語，經查相對人二親
    等資料中手足僅顯示聲請人1人，其餘兄弟姊妹則未顯示於
    上，又以蒲健南、蒲瑞華之姓名查詢，分別可見於78年、91
    年出境後未再歸返之紀錄，惟查無其等戶籍而無從確定人別
    是否無誤，另蒲瑞德、蒲瑞卿、蒲瑞儀及蒲漢民亦均查無戶
    籍資料等情，有兩造及關係人之戶籍謄本、親屬系統表、同
    意書、戶役政資料網站查詢單、以蒲健南、蒲瑞華姓名所查
    得之入出境資訊連結作業在卷可參，足認聲請人上開所述應
    堪採信。而關於相對人之財產狀況，復經本院依職權調取相
    對人105年至109年度稅務電子閘門財產所得調件明細表附卷
    可參。本院審酌聲請人為相對人之胞妹，份屬至親，並有意
    願擔任相對人之輔助人，由聲請人任輔助人，符合相對人之
    最佳利益，爰依前開規定選定聲請人蒲言知為相對人之輔助
    人。
三、按「受輔助宣告之人為下列行為時，應經輔助人同意。但純
    獲法律上利益，或依其年齡及身分、日常生活所必需者，不
    在此限：一、為獨資、合夥營業或為法人之負責人。二、為
    消費借貸、消費寄託、保證、贈與或信託。三、為訴訟行為
    。四、為和解、調解、調處或簽訂仲裁契約。五、為不動產
    、船舶、航空器、汽車或其他重要財產之處分、設定負擔、
    買賣、租賃或借貸。六、為遺產分割、遺贈、拋棄繼承權或
    其他相關權利。七、法院依前條聲請權人或輔助人之聲請，
    所指定之其他行為」，民法第15條之2第1項定有明文，是受
    輔助宣告之人並未喪失行為能力，且依法並未完全剝奪其財
    產處分權。復參酌同法第1113條之1規定，並無準用同法第1
    094條、第1099條及第1099條之1、第1103條第1項等規定，
    亦即輔助人對於受輔助宣告人之財產，並無規定應與經法院
    或主管機關所指定之人會同開具財產清冊，故本件毋庸指定
    會同開具財產清冊之人，附此敘明。
四、結論：本件聲請有理由，故裁定如主文所示。
中　　華　　民　　國　　111 　年　　8 　　月　　15　　日
                  家事第一庭  法  官  李美燕
以上正本係照原本作成。
如對本裁定抗告，須於裁定送達後10日內向本院提出抗告狀，並
應繳納抗告費新臺幣1,000元。
中　　華　　民　　國　　111 　年　　8 　　月　　15　　日
                              書記官  廖婉凌